臺灣高等法院交通事件裁定　　　　　　 96年度交抗字第536號
抗　告　人　臺北市交通事件裁決所
受　處分人　甲○○
上列抗告人因受處分人違反道路交通管理處罰條例案件，不服臺
灣臺北地方法院，中華民國96年7月2日所為裁定（原審案號：96
年度交聲字第582號），提起抗告，本院裁定如下：
    主  文
原裁定撤銷。
甲○○汽車駕駛人，行經有燈光號誌管制之交岔路口闖紅燈，處
罰鍰新臺幣貳仟柒佰元，並記違規點數點。
    理  由
一、原裁定意旨略以：訊據本件受處分人堅詞否認有何駕車行經
    有燈光號誌管制之交岔路口闖紅燈之行為，辯稱其當時是被
    警方人員誤導等語。經查：(一)本件受處分人於車禍發生時警
    方人員所製作之道路交通事故現場圖中，雖曾自承因其誤判
    號誌而與李玉翠發生車禍云云（見卷附道路交通事故現場圖
    ），惟該「誤判號誌」並不能等同於其自白有駕車行經有燈
    光號誌管制之交岔路口闖紅燈之行為，此參由臺北縣政府警
    察局96年6月6日北縣警交字第0960068556號函文所檢送「深
    坑交流道往深坑方向號誌設置情形」之照片中，由深坑交流
    道往深坑方向之號誌設置確實令人有錯亂之可能一情（見該
    照片），以及受處分人曾於警詢中提及「我認為那裡的交通
    號誌設置有問題，容易引起駕駛人誤解，希望相關單位能夠
    設法改善」等語（見受處分人95年12月10日警詢筆錄）等，
    均足見異議人之真意並非在自承有闖紅燈之行為，是當不得
    以此認定異議人有駕車行經有燈光號誌管制之交岔路口闖紅
    燈之行為。(二)又證人即當時與受處分人發生車禍事件之李玉
    翠雖證稱異議人有闖紅燈之行為云云，惟其係與受處分人發
    生車禍之人，其證詞正確性與否攸關其自身權益（如過失責
    任之有無、損害賠償可否請求等），是其證詞之證明力較為
    薄弱，參以證人係直行臺北縣深坑鄉○○路○段，受處分人
    卻是由臺北市○○區○○路口往臺北縣深坑鄉○○路○段方
    向前進，此有前述道路交通事故現場圖一份在卷可稽，於一
    般正常駕駛情形中，實難想像不同向不同車道之車輛，竟能
    在正常行駛之狀態下，對於他車無闖紅燈一事，仍能知之甚
    明，足認其證詞確有可議之處，是亦不能以證人李玉翠之證
    詞，即為不利於受處分人之認定。(三)此外，本件中復查無其
    他科學之證據（如闖紅燈之照片等）可以證明受處分人有駕
    車行經有燈光號誌管制之交岔路口闖紅燈之行為，更不能為
    受處分人有該等違規情事之認定。綜上所述，原處分機關所
    認定受處分人有前開違反道路交通管理處罰條例之違規事實
    ，尚乏充足證據，是原處分機關遽對受處分人為前開裁決，
    即難認為允當，其異議為有理由，應由本院將原處分撤銷，
    改諭知受處分人不罰，以資適法等語。
二、本件抗告意旨略以：刑事訴訟法就犯罪證據有關之規定中與
    屬行政秩序罰之交通違規裁罰本質不合之部分，自不在準用
    之列，從而本案依據現場圖、當事人事故談話筆錄並無任何
    證據足資證明舉發員警依不實證據違反取締之情事，則員警
    本其職務處理規範、維護交通秩序、安全職責所為之採證與
    舉發，自應受到合法、正確之推定，若謂公務員一切稽查、
    舉發違規與執行之行政行為均須科學證據以證其實，則國家
    行政勢必窒礙難行。本案肇事案件另遭舉發違反道路交通管
    理處罰條例第61條第3 項「違反交通安全規則因而肇事致人
    受傷」之違規，該違規異議人提起聲明異議，經臺灣臺北地
    方法院以96交聲字第580 號裁定異議駁回，認定受處分人確
    有闖紅燈因而肇事致人受傷之違規，懇請對本案之裁定重新
    審查，維持處罰機關所為之裁決以資適法等語。
三、經查：
    (一)按駕駛人駕駛汽車，應遵守道路交通標誌、標線、號誌之
      指示；汽車行駛至交岔路口，其行進、轉彎，應遵守燈光
      號誌，道路交通安全規則第90條、第102 條第1項第1款分
      別定有明文。次按汽車駕駛人，行經有燈光號誌管制之交
      岔路口闖紅燈，處新臺幣1千8百元以上5千4百元以下罰鍰
      ；汽車駕駛人有道路交通管理處罰條例第53條第1 項之情
      形，除依原條款處罰鍰外，並記違規點數3 點，道路交通
      管理處罰條例第53條第1項、第63條第1項第3 款，分別定
      有明文。
    (二)本件受處分人甲○○固堅詞否認有何駕車行經有燈光號誌
      管制之交岔路口闖紅燈之行為，辯稱其當時是被警方人員
      誤導云云。惟查，受處分人於前揭時、地違規闖紅燈之犯
      行，已業據受處分人於95年12月10日之調查筆錄中即坦認
      看錯燈號之事實，並供稱：「當時我因為是直行車道，而
      前面完全沒有車子，事故發生前在那裡有2個號誌，其中1
      個是橫的號誌，另一個則是垂直的號誌，當時橫的號誌是
      綠燈，而我以為那是直行車道的號誌，所以我便驅車前進
      ，接著我便發生車禍。」等語，又受害人李玉翠於交通事
      故調查筆錄及原審審理中，亦就受處分人如何違規闖紅燈
      ，及二車因此發生撞擊，導致車禍事故發生，被害人因此
      受傷倒地之事實指述明確（見96交聲580 號卷第33頁、原
      審卷第45至46頁），復有道路交通事故調查報告表(一)(二)、
      道路交通事故現場圖、交通事故現場照片12張在卷可資佐
      證（見原審卷第22至24頁、第33至38頁）。另關於受處分
      人與被害人李玉翠所分別面對行向之號誌，並不會發生燈
      號一致或誤認之情形，亦有臺北縣政府警察局96年6月8日
      北縣警交字第0960066724號函及所附該路口號誌設置情形
      照片4張在卷可憑（見96交聲580號卷第26至29頁、原審卷
      第39至40頁），是受處分人於調查筆錄供稱係誤認直行車
      道號誌，而有闖紅燈之事實，應屬明確可信。
    (三)受處分人雖辯稱於警局所述誤認直行車道號誌等語，是受
      警方誤導云云，然參酌被害人之證述及受處分人自承未能
      確認號誌是否為綠燈屬直行車道等情，已足認受處分人駕
      車行經路口當時，未能注意號誌之行向而誤認燈號，此情
      與受處分人於調查筆錄所述內容相符，是應無受警方誤導
      之可能。又本件警方舉發違規闖紅燈雖未取得其他科學之
      證據（如闖紅燈之照片等），惟就闖紅燈之交通違規事件
      ，其特色係瞬間發生之事，尚難要求警方於違規當時即能
      瞬間拍下闖紅燈之照片，是本件警方未能提出受處分人違
      規闖紅燈之照片，尚屬合理。又交通違規之照片，僅屬證
      據方法之一種，並非欠缺此種證據即不能認定交通違規犯
      行，本件受處分人違規闖紅燈之事實已屬明確，業見前述
      ，縱無舉發照片可供佐證，亦不影響前揭交通違規之認定
      。再者，本件被害人即證人李玉翠，雖係與受處分人發生
      車禍之人，其證詞可能因攸關自身權益而影響正確性，然
      基於被害人係直接目擊受處分人通過路口之狀況之人，並
      對二車如何接近而發生擦撞，能具體詳細之描述，與卷內
      之現場圖、車損位置照片等均相吻合，被害人所述應屬確
      實可信。是原審未能就本件各項證據詳為審酌，徒以證人
      李玉翠所言不可採信及查無其他科學之證據，即遽認受處
      分人並無闖紅燈之違規事實，即有可議之處，而有撤銷改
      判之理由。
四、綜上，受處分人有駕車行經有燈光號誌管制之交岔路口闖紅
    燈之行為，已屬明確，堪以認定。原審未就卷內各項證據詳
    為審酌判斷，即以證人李玉翠所言不可採信及查無其他科學
    之證據，而認為受處分人違規闖紅燈之事實尚乏充足證據，
    將原處分撤銷，改諭知受處分人不罰，尚有未洽。是抗告人
    提起本件抗告為有理由，自應由本院將原處分裁定撤銷，並
    因本件事證已屬明確，無再發回調查之必要，爰由本院將原
    裁定均予以撤銷，依道路交通管理處罰條例第53條第1 項、
    第63條第1 項規定及違反道路交通管理事件統一裁罰基準表
    ，裁罰受處分人如主文第二項所示，以資適法。
據上論結，應依道路交通管理處罰條例第89條、第53條第1 項、
第63條第1項，道路交通案件處理辦法第26條，刑事訴訟法第413
條，裁定如主文。
中　　華　　民　　國　　96　　年　　8 　　月　　8 　　日
                  刑事第十五庭審判長法　官  吳昭瑩
　　　　　　　　　　　　　　　      法  官  李正紀
　　　　　　　　　　　　　　　      法  官  李釱任
以上正本證明與原本無異。
不得再抗告。
                                    書記官  洪秋帆
中　　華　　民　　國　　96　　年　　8 　　月　　10　　日
